臺灣板橋地方法院刑事判決　　　　　　　　　　　　　九十一年度訴字第一二七號
　　公　訴　人　臺灣板橋地方法院檢察署檢察官
　　被　　　告　丙○○
　　指定辯護人　本院公設辯護人彭宏東
右列被告因強盜案件，經檢察官提起公訴（九十年度偵字第一八三０八號），本院判
決如左：
    主  文
丙○○以脅迫使人行無義務之事，處有期徒刑參月，如易科罰金，以參佰元折算壹日
；又意圖為自己不法之所有，而侵占自己持有他人之物，處拘役伍拾日，如易科罰金
，以參佰元折算壹日。
    事  實
一、丙○○前曾於民國（下同）九十年五月間因違反槍砲彈藥刀械管制條例，經本院
    於九十年六月二十八日以九十年訴字第一０八四號裁判有期徒刑一年二月確定，
    併科罰金新臺幣（下同）五萬元，如易服勞役以三百元折算一日，指揮書執畢日
    期為九十二年三月十日（尚未構成累犯）。其於九十年十月二十五日晚間八時五
    分許（起訴書誤載為二十一時許），騎乘其所有之車號為ＱＦＰ—九○一號輕型
    機車，後承載友人乙○○（另為不起訴處分），途經臺北縣三重市○○路○段四
    ○○巷三十四號前時，見甲○○與戊○○二人行經該處，因急欲使用電話通信，
    即騎乘上開機車攔堵在甲○○與戊○○面前，告稱借用手機一支，甲○○以未帶
    手機拒絕之，丙○○遂萌生使人行無義務之事之犯意，作勢欲毆打甲○○而脅迫
    之，使甲○○心生畏懼，而交付伊所有之廠牌為ＮＯＫＩＡ、型號為三三一０款
    之行動電話一支（價值約新臺幣一千六百八十元）予丙○○。經丙○○當場插入
    自用之ＳＩＭ卡通話之際，因後方有車輛通行，丙○○動手加油門欲移動機車時
    ，甲○○伸手攔擋，丙○○心生不快，出手毆打甲○○右臉頰（傷害部分未經甲○○告訴），且另萌生為自己不法所有之意圖，攜帶上開行動電話而與未具犯意
    聯絡之乙○○驅車離去，占為己用，甲○○隨即報警處理。迄於同日晚間九時許
    丙○○與乙○○騎乘上開機車，路經臺北縣三重市○○路重陽橋頭時，經警當場
    查獲，並經丙○○同意搜索扣得甲○○所有之上開行動電話一支。
二、案經臺北縣政府警察局三重分局報請臺灣板橋地方法院檢察署檢察官偵查起訴。
    理  由
一、訊據被告丙○○固坦承向被害人甲○○借取手機使用，且使用完畢未返還手機，
    即驅車離去等情，惟矢口否認有使人行無義務之事及侵占犯行，辯稱：上開行動
    電話係被害人甲○○同意借給渠，渠並未作勢打人，且因被害人甲○○拉渠之機
    車手把，渠一氣之下才攜帶上開行動電話離去云云，惟查：
（一）、使人行無義務之事：被害人甲○○於警訊時指證：「當時我和友人戊○○二
        人走巷子，行經三和路四段四○○巷三四號前時，一部機車突然攔住我和戊○○二人，騎機車男子（丙○○）就問我有無手機，我說沒有，丙○○就開
        始幹譙我，並作勢要打我，我心生畏懼，只好把手機給丙○○使用。．．．
        」（詳參偵查卷第十二頁九十年十月二十五日警訊筆錄）；其又於檢察官訊
        問時指稱：「．．．騎車的丙○○（經指認照片無誤）向我借手機，我本來
        說沒有，他便作勢要打我，我顧及到戊○○的安全，便把手機給他，．．．
        」（詳參偵查卷第四十三頁九十年十一月十三日訊問筆錄）；復於本院調查
        時指訴；「．．．我跟戊○○走在徐匯中學旁的路上，當時我的手機放在口
        袋裡面，丙○○當時騎機車過來，後面有載乙○○，丙○○開口跟我借手機
        ，丙○○就跟我大聲的說，我沒有要拿你的手機，我打完電話就還你，並且
        舉起右手作勢要打我，我是因為這樣才把手機借給他，丙○○就叫我把ＳＩ
        Ｍ卡拿下來，我就把手機給他，．．．」（詳參本院九十一年一月二十三日
        訊問筆錄）；且有證人戊○○到庭證言：「當天甲○○送我回朋友家，丙○○和另一名男子共乘一部摩托車，丙○○說他手機沒電，要跟我借手機，當
        時我的手機在放在甲○○的衣服口袋裡面，原本我們說沒有手機，他就用手
        把我們攔下來說借一下又不會怎樣，丙○○借手機的口氣不好，甲○○說的
        手機沒有電，丙○○說要搜甲○○的身，看手機有沒有電，甲○○就把手機
        裡面的ＳＩＭ卡拿出來，把手機交給丙○○，．．．」（詳參本院九十一年
        一月二十三日訊問筆錄）；而證人乙○○於本院訊問時亦證言：「丙○○不
        是有意要毆打他，是因為當時他不太願意借手機，所以丙○○才會作勢要打
        他」（詳參本院九十一年一月二十九日審判筆錄）；況被告於檢察官訊問時
        亦供承：「（問甲○○有無手機時，他怎麼說？）他一開始說沒有，後來說
        有」（詳參偵查卷第二十七頁九十年十月二十六日訊問筆錄）。因此，就被
        害人甲○○、證人戊○○及乙○○所述，復佐以被告與被害人甲○○素不相
        識，且被害人甲○○曾拒絕出借手機之情形以觀，堪信被告確有作勢毆打之
        脅迫手段，致使被害人甲○○心生畏懼而借出手機。被告於偵審中矢口否認
        上開犯行及證人乙○○於警訊及檢察官訊問時否認有脅迫情事，分屬諉卸及
        迴護之詞，無足可採。公訴人雖認被告係犯強盜罪行，惟被告若有強盜被害
        人甲○○之行為，何須滯留在現場撥打電話？因此，公訴人認被告一開始即
        有強盜之故意及行為，應屬誤會。事證明確，被告使人行無義務之事之犯行
        明確，應依法論科。
（二）、侵占：
    １、被告於警訊時坦承：「．．．我想說手機沒電，於是就看到甲○○時跟他借
        用手機，並拿走，在逃逸途中乙○○有跟我說樣不好，趕快拿回去給人家，
        ．．．（詳參偵查卷第八頁九十年十月二十五日警訊筆錄）；復於檢察官訊
        問時供承；「一開始純粹借手機，後來因差點跌倒，生氣，才把手機帶走」
        、「我是一時生氣，才帶走人家手機」（詳參偵查卷第二十七頁、第二十九
        頁九十年十月二十六日訊問筆錄）；再於本院審理時自承：「．．．是因為
        被害人拉我機車手把，我一氣之下才走掉的」（詳參本院九十一年一月二十
        九日審判筆錄）；而證人乙○○於警訊時證稱：「．．．丙○○使用完手機
        後，做勢要把機車騎走，甲○○以為要騎走，抓住機車不放。丙○○跟被害
        人甲○○說，後面有車要過去，甲○○就把手放開，二人不知何故，互相雙
        眼對看，丙○○出手打甲○○右臉，並對被害人甲○○說你是不爽，騎機車
        走了」（詳參偵查卷第十頁九十年十月二十五日警訊筆錄）；並於檢察官訊
        問時證言；「．．．丙○○．．．說你不爽啊，後來就離開現場了。．．．
        」（詳參偵查卷第二十八頁九十年十月二十六日訊問筆錄）；且於本院審理
        時證述：「．．．丙○○打算讓後面的車過，所以加油門，那個男的以為丙○○要走，就用手拉住機車的把手，丙○○就往那個男子的．．．，那個男
        的就讓開，我們就直接把機車開走了，．．．」（詳參本院九十一年一月二
        十九日審判筆錄）。堪信被告確有蓄意不歸還被害人甲○○所有手機之犯行
        。
    ２、又查，警察丁○○到庭證言：「．．．勤務中心有通報一部輕機車，當時有
        告知我們車號，這部機車有涉嫌搶奪或強盜案件，接獲勤務中心的通報，我
        就到指定的路口看是否有這部機車通過，當時我們在三重市○○路五十三號
        前面，看到這部車子騎過去，於是我們就騎機車追過去，在重陽橋靠近三重
        這一邊追到被告，我們追到被告他們當時不願意跟我們回派出所，我在重陽
        橋的時候就有看到被告使用這隻手機，．．．」（詳參本院九十一年一月二
        十三日訊問筆錄）。
    ３、再查，被害人甲○○於檢察官訊問時指證：「當時因他右手催油，好像走了
        ，我便拉一下他的機車手把，此時他說我沒有要跑，然後他就打手機，打完
        後便質問我是否要攔車，我說沒有，他便打我，他好像很生氣，後來就跑了
        ，手機也沒還我」（詳參偵查卷第四十三頁、第四十四頁九十年十一月十三
        日訊問筆錄）；其復於本院調查時指述；「．．．他在講電話的時候，後面
        有車子要過來，丙○○是坐在機車上面打電話，．．．我看見丙○○催油門
        ，我就用手擋在機車把手前面，沒有拉他的把手，然後他就說沒有要走叫我
        放心，那我就等他打完電話，他打完電話．．．，你擋我車子，他講完這句
        話就打我的臉一拳，且還說我就是不還你怎樣，然後車子就騎走了。．．．
        」（詳參本院九十一年一月二十三日訊問筆錄）；而證人戊○○亦證言：「
        ．．．丙○○打完電話之後，準備把手機放在自己的口袋裡面要騎車走了，
        因為丙○○有動手催油門，且還對我們口氣不好的說，你們沒有看到後面有
        一部車，要是撞我們怎麼辦，後來他就把車架起來，找甲○○說你是很不爽
        ，就對甲○○打一拳，然後就騎機車走了，手機也在他身上，．．．」（詳
        參本院九十一年一月二十三日訊問筆錄）
    ４、綜上以觀，被告向被害人甲○○借入手機，於使用完畢後，未得被害人甲○○同意，即將手機據為己有，揚長而去，除有前揭被害人甲○○、證人戊○○、丁○○、乙○○證言，與被告前開之自白之外，復有機車、手機照片、
        贓物認領保管單及代保管條在卷可稽，縱被告係因一時氣憤而拒絕歸還手機
        ，惟其將手機據為己用，直至警察查獲後，方由警方交與被害人甲○○領回
        ，足見其使用完畢，拒不歸還手機之際，即有為自己不法所有之意圖。被告
        所辯，無非係避重就輕之詞，無足可採。事證明確，被告侵占犯行，洵堪認
        定。
二、按被告丙○○於被害人甲○○拒絕出借手機後，以作勢毆打之脅迫手段，致使被
    害人甲○○同意借出手機，核其所為，係犯刑法第三百零四條第一項之強制罪；
    又被告於取得手機占有後，竟變易持有為所有，將該手機據為己用，核其所為，
    係犯刑法第三百三十五條第一項之侵占罪。其所犯上開強制罪及侵占罪，犯意各
    別，行為互殊，應予分論併罰。公訴人雖認被告所為係犯刑法第三百二十八條第
    一項強盜罪，惟其起訴事實，與本院認定被告犯行之基本社會事實同一，爰依法
    變更起訴法條如前。爰審酌被告素行不佳，犯後一再飾詞卸責，及被害人損失手
    機之價值約一千六百八十元，及被告犯罪之動機、目的、犯罪之手段、犯罪後尚
    知悔悟等一切情狀，分別量處如主文所示之刑，並均諭知易科罰金之折算標準。
據上論斷，應依刑事訴訟法第二百九十九條第一項前段、第三百條，刑法第三百零四
條第一項、第三百三十五條第一項、第四十一條第一項前段，罰金罰鍰提高標準條例
第一條前段、第二條，判決如主文。
本案經檢察官蔡顯鑫到庭執行職務
中　　華　　民　　國　　　九十一　　　年　　　二　　　月　　　七　　　日
                                      臺灣板橋地方法院刑事第二庭
                                          法　官  高　　玉　　舜
右正本證明與原本無異。
如不服本判決，應於判決送達後十日內，向本院提出上訴狀。
                                          書記官  田　　世　　杰
中　　華　　民　　國　　　九十一　　　年　　　二　　　月　　　八　　　日
附錄本案論罪科刑法條全文：
中華民國刑法第三百零四條 (強制罪)
以強暴、脅迫使人行無義務之事或妨害人行使權利者，處三年以下有期徒刑、拘役或
三百元以下罰金。
前項之未遂犯罰之。
中華民國刑法第三百三十五條 (普通侵占罪)
意圖為自己或第三人不法之所有，而侵占自己持有他人之物者，處五年以下有期徒刑
、拘役或科或併科一千元以下罰金。
前項之未遂犯罰之。
